臺灣高等法院刑事判決　
111年度上訴字第792號
上  訴  人  
即  被  告  歐陽敏煜


上列上訴人即被告因詐欺等案件，不服臺灣士林地方法院110年
度金訴字第157號，中華民國110年11月30日第一審判決（起訴案
號：臺灣士林地方檢察署109年度偵字第20577號、110年度偵字
第596、1876號），提起上訴，本院判決如下：
    主  文
上訴駁回。               
    事  實
一、歐陽敏煜明知金融機構帳戶係供個人使用之重要理財及交易
    工具，攸關個人財產及信用之表徵，且一般國人向金融機構
    開設帳戶，並無任何限制，若係用於存、提款之正當用途，
    大可自行申設使用，並可預見借用他人金融帳戶常與財產犯
    罪密切相關，且使用他人金融機構帳戶之目的在於取得贓款
    及掩飾犯行不易遭人追查。若將自己所管領之金融帳戶交予
    他人使用，可能因此供詐騙者作為不法收取款項之用，並將
    犯罪所得款項匯入、轉出，而藉此掩飾犯罪所得之真正去向
    。且在該帳戶內之款項極可能係詐騙所得之情況下，如仍再
    代他人自帳戶領取來源不明之款項，形同為詐騙之人取得遭
    詐騙者所交付之款項，並因而掩飾詐騙之人所取得詐騙款項
    之本質、來源及去向，竟仍基於縱使他人將其提供之帳戶用
    以從事詐欺取財之財產犯罪行為，且該帳戶內所匯入者即使
    為受詐騙之款項，仍加以領取，亦不違反其本意，與真實身
    分不詳綽號「小炳」之人，共同基於意圖為自己不法所有之
    詐欺取財及洗錢之犯意聯絡，於民國109年4月1日至8日間某
    日，先由歐陽敏煜將其所申設之台新銀行帳號000-00000000
    000000號帳戶（下稱台新帳戶）之帳號資料提供予「小炳」
    使用，再由「小炳」對鄭鈞元、姜俊瑋，施以附表「遭詐騙
    之時間及方式」欄所示詐術，使附鄭鈞元、姜俊瑋陷於錯誤
    後，各於附表「匯款時間」欄所示之時間，分別將各該編號
    所示金額之款項，匯入歐陽敏煜所申設之台新銀行帳戶，並
    由歐陽敏煜於附表「領款時間及金額」欄所示時、地，領取
    所示金額之款項，以此方式製造金流之斷點，致無從追查前
    揭犯罪所得之去向、所在，而掩飾、隱匿詐欺犯罪所得。
二、案經鄭鈞元、姜俊瑋分別訴由高雄市政府警察局左營分局、
    鳳山分局報告臺灣士林地方檢察署檢察官偵查起訴。　　　
    理  由
一、證據能力方面：
    本判決認定事實所引用之供述證據，檢察官對證據能力無意
    見，上訴人即被告歐陽敏煜於原審時對證據能力無意見，於
    本院行準備程序及審理時均經合法傳喚，無正當理由而不到
    庭，迄至本案言詞辯論終結前就證據能力部分亦無提出異議
    。本院審酌該等證據資料製作時之情況，亦無違法不當及證
    明力明顯過低之瑕疵，認作為證據應屬適當；非供述證據部
    分，核無違反法定程序取得之情形，且與本案犯罪事實具有
    關聯性，均認有證據能力。
二、認定犯罪事實所憑之證據及理由：
    上揭犯罪事實，業經被告於原審審理時及上訴理由狀中坦承
    不諱（原審金訴字卷第125頁、本院卷第21頁），核與告訴
    人鄭鈞元、姜俊瑋於警詢時之證述相符，並有如附表所示之
    證據附卷可參。本件事證明確，被告犯行已堪認定，應依法
    論科。
三、論罪：
  ㈠被告將其申辦之台新帳戶提供予「小炳」用以收取告訴人鄭
    鈞元、姜俊瑋受詐欺而匯入之款項，再由被告提領該等款項
    ，以掩飾被告與「小炳」本件詐欺取財罪之犯罪所得之去向
    ，被告所為，自該當洗錢防制法第2條第2款規定之洗錢行為
    。而真實身分不詳之詐欺集團成員對如附表所示告訴人施以
    詐術，致其2人陷於錯誤而將款項匯入台新帳戶後，由被告
    持台新帳戶金融卡提領該2人匯入款項，造成金流軌跡之斷
    點，致使檢警機關因該2人匯入款項經被告提領為現金，難
    以追溯款項之來源、去向，形成追查之斷點及阻礙。是核被
    告所為，係犯刑法第339條第1項之詐欺取財罪及洗錢防制法
    第14條第1項之一般洗錢罪。另依告訴人2人所述，固有LINE
    暱稱「珊珊」、「恆生國際客服專線」等多名詐欺集團成員
    對其等施用詐術，足徵連同被告在內，共犯人數應已達3人
    以上。然被告於警詢、偵查及原審審理中陳稱其係提供本案
    帳戶予「小炳」，所提領匯入本案帳戶內之款項亦交付予「
    小炳」，是依被告所述情節，可知其接觸之對象僅有「小炳
    」，而依本案現存卷證資料，亦難認被告確已認知有其他詐
    欺集團成員參與本案，或另有其他共犯參與之情節，故依一
    般常情言之，縱認被告有相當之社會閱歷，可預見「小炳」
    持其提供之台新帳戶做為對外詐騙被害人匯入詐騙款項之用
    ，仍難認定其對於使用該帳戶之詐欺集團成員犯罪人數，含
    其本人在內已達3人以上乙節亦有所預見，故依罪疑惟輕原
    則，應認其對於本案詐欺取財犯行係3人以上共同為之一節
    ，尚無預見可能性。從而，被告所為，應僅成立普通詐欺取
    財罪，公訴意旨認被告構成刑法第339條之4第1項第2款之3
    人以上共同犯詐欺取財罪，尚有未合，惟因屬同一犯罪事實
    ，且原審已告知被告上開罪名，並經被告答辯，對被告之防
    禦權應無影響，爰予變更起訴法條。
　㈡被告與「小炳」間，就本案犯行，有犯意聯絡及行為分擔，
    為共同正犯。
　㈢被告以一行為同時觸犯洗錢防制法第14條第1項之洗錢罪及刑
    法第339條第1項之詐欺取財罪，為想像競合犯，應依刑法第
    55條規定從一重之洗錢罪處斷。
　㈣被告上開2次犯行，犯意各別，行為互殊，被害人有異，應予
    分論併罰。
　㈤被告犯洗錢防制法第14條第1項之洗錢罪，於原審審理時自白
    犯罪，應依同法第16條第2項規定，減輕其刑。　　
四、駁回上訴之理由：　　
　㈠原審以被告犯行，事證明確，並以行為人之責任為基礎，審
    酌被告不思正當途徑賺取財物，竟以前開分工方式，與「小
    炳」共同為本案詐欺取財及洗錢犯行，使犯罪追查趨於複雜
    、不易，不僅影響社會正常交易安全及秩序之程度非微，亦
    造成告訴人2人受有數額非微之金錢損失，並因被告所為掩
    飾犯罪所得之去向，致使執法人員難以追查正犯之真實身分
    ，其犯罪所生之危害非輕，迄未與告訴人達成和解或賠償渠
    等所受損害，惟終能於原審審理時坦承犯行之犯後態度，再
    參以被告之前科素行，暨考量其犯罪之手段、情節、擔任之
    犯罪角色及參與程度、被告自陳之智識程度、家庭生活經濟
    狀況等一切情狀，分別量處如附表原審宣告刑欄所示之刑，
    並定應執行有期徒刑5月，併科罰金新臺幣（下同）1萬5千
    元，罰金如易服勞役，以1千元折算1日。經核原審認事用法
    並無違誤，量刑亦屬妥適。
  ㈡被告上訴意旨略以：告訴人2人受損害金額分別僅6萬元及6,6
    00元，被告犯罪所生損害程度非大，亦未獲有報酬；又被告
    素行良好，於行為時僅24歲，因年輕思慮不周，而誤蹈法網
    ；再被告於原審審理時坦承犯行，犯後態度良好。原判決不
    符罪刑相當原則，量刑過重。又被告有意與告訴人和解，未
    能與告訴人達成和解之原因，乃告訴人未到庭，非被告犯後
    態度不佳、無意和解，故請求本院安排告訴人和解，並給予
    緩刑之機會云云。惟查：
　⒈按量刑之輕重，係屬為裁判之法院得依職權裁量之事項，苟
    其量刑已以行為人之責任為基礎，並斟酌刑法第57條所列一
    切情狀，在法定刑度內，酌量科刑，如無偏執一端，致明顯
    輕重失衡情形，不得遽指為不當或違法（最高法院72年台上
    字第6696號判例、99年度台上字第189號判決意旨參照）。
    本件原審分別量處前揭所示之宣告刑並定其應執行之刑，經
    核其認事用法，顯已斟酌刑法第57條各款事由，並基於刑罰
    目的性之考量、刑事政策之取向以及行為人刑罰感應力之衡
    量等因素而為刑之量定，且以行為人責任為基礎，未逾越法
    定刑度，亦無違背公平正義之精神，客觀上不生量刑明顯失
    出失入之裁量權濫用情形，核屬法院量刑職權之適法行使，
    難認有何不當而構成應撤銷之事由可言，被告上訴意旨所稱
    原審所為量刑，罪刑不相當，請求從輕量刑云云，為無理由
    ，應予駁回。
　⒉上訴意旨另請求本院安排告訴人和解，並予緩刑之機會云云
    。惟被告經合法傳喚未到庭，且迄今仍未能與告訴人達成和
    解或賠償損害，難認有暫不執行為適當之情形，爰不予宣告
    緩刑，併此敘明。
五、被告經合法傳喚，無正當理由不到庭，爰不待其陳述，逕為
    一造辯論判決。
據上論斷，應依刑事訴訟法第368條、第371條，判決如主文。
本案經檢察官郭千瑄提起公訴，檢察官吳慧蘭到庭執行職務。
中　　華　　民　　國　　111 　年　　4 　　月　　26　　日
                  刑事第七庭    審判長法　官  孫惠琳
                                      法　官  連雅婷
                                      法　官  張育彰
以上正本證明與原本無異。
如不服本判決，應於收受送達後20日內向本院提出上訴書狀，其
未敘述上訴之理由者並得於提起上訴後20日內向本院補提理由書
（均須按他造當事人之人數附繕本）「切勿逕送上級法院」。
                                      書記官  蔡麗春
中　　華　　民　　國　　111 　年　　4 　　月　　26　　日
附錄：本案論罪科刑法條全文　　　　　　　　　　　　　　　
中華民國刑法第339條
（普通詐欺罪）
意圖為自己或第三人不法之所有，以詐術使人將本人或第三人之
物交付者，處5年以下有期徒刑、拘役或科或併科50萬元以下罰
金。
以前項方法得財產上不法之利益或使第三人得之者，亦同。
前二項之未遂犯罰之。

洗錢防制法第2條
本法所稱洗錢，指下列行為：
一、意圖掩飾或隱匿特定犯罪所得來源，或使他人逃避刑事追訴
    ，而移轉或變更特定犯罪所得。
二、掩飾或隱匿特定犯罪所得之本質、來源、去向、所在、所有
    權、處分權或其他權益者。
三、收受、持有或使用他人之特定犯罪所得。

洗錢防制法第14條
有第二條各款所列洗錢行為者，處7年以下有期徒刑，併科新臺
幣5百萬元以下罰金。
前項之未遂犯罰之。
前二項情形，不得科以超過其特定犯罪所定最重本刑之刑。
附表：
編號 告訴人 遭詐騙之時間及方式  匯款時間  匯款金額（新臺幣） 領款時間及金額       證      據 原審宣告刑  １ 鄭鈞元 鄭鈞元於109 年4 月8 日某時許，經詐欺集團成員以LINE暱稱「珊珊」之人向其佯稱有投資平台可投資獲利，致鄭鈞元陷於錯誤，遂依指示分別匯款至對方提供之帳戶內，直至未獲對方回應，始知受騙。  109 年4 月14日15時45分許 30,000元 歐陽敏煜於109年4月14日17時6分許，提領60,000後，交付「小炳」。 ①鄭鈞元警詢（偵字第20577號卷第17至21頁） ②鄭鈞元提供之資料、『珊珊』個人頁面、與『捷凱客服』之LINE對話紀錄截圖共8張（偵字第20577號卷第23至28頁） ③捷凱網頁截圖共8張（偵字第20577號卷第29至32頁）⒏ ④網路銀行轉帳交易紀錄頁面截圖共5張（偵字第20577號卷第34至35頁）⒐ ⑤歐陽敏煜台新國際商業銀行帳號000000000000000號帳戶109年1月1日至109年4月27日之台幣存款歷史交易明細查詢（偵字第20577號卷第39頁）⒑  歐陽敏煜共同犯洗錢防制法第十四條第一項之洗錢罪，處有期徒刑肆月，併科罰金新臺幣壹萬元，罰金如易服勞役，以新臺幣壹仟元折算壹日。      109 年4 月14日51分許 30,000元     ２ 姜俊瑋 姜俊瑋於109 年4 月13日某時許，閱覽詐欺集團成員在網頁上刊登名為「恆生國際」網站之投資廣告後，誤信之而陷於錯誤，遂依指示匯款至對方提供之帳戶內，直至未獲對方回應，始知受騙。  109 年4 月18日11時13分許 6,600元 歐陽敏煜依「小炳」指示，於109 年4 月18日11時45分許，將其中6,000元轉匯至「小炳」指定帳戶，剩餘之部分則於同年月21日18時27分許提領現金後交付「小炳」。 ①姜俊瑋警詢（偵字第1876號卷第13至15頁） ②中國信託銀行自動櫃員機交易明細表共1張（偵字第1876號卷第64頁）⒏ ③姜俊瑋華南商業銀行帳號000000000000號帳戶之存摺封面、內頁交易明細表影本（偵字第1876號卷第65至67頁）⒐ ④LINE對話紀錄截圖共25張（偵字第1876號卷第69至75頁）⒑ ⑤歐陽敏煜台新國際商業銀行帳號000000000000000號帳戶109年1月20日至109年4月20日之台幣存款歷史交易明細查詢（偵字第1876號卷第27頁） 歐陽敏煜共同犯洗錢防制法第十四條第一項之洗錢罪，處有期徒刑貳月，併科罰金新臺幣壹萬元，罰金如易服勞役，以新臺幣壹仟元折算壹日。